臺灣屏東地方法院民事判決　　　　　　 100年度重訴字第38號
原　　　告　羅進成
被　　　告　林建佐
訴訟代理人　林朝桂
上列當事人間請求侵權行為損害賠償事件，原告於刑事訴訟程序
（100 年度交訴字第16號）提起附帶民事訴訟（100 年交附民字
第31號），並經刑事庭裁定移送前來，本院於民國100 年9 月8
日言詞辯論終結，判決如下：
    主  文
原告之訴駁回。
訴訟費用由原告負擔。
    事實及理由
一、原告起訴主張：被告於民國99年9 月13日17時18分許，駕駛
    車牌號碼S3-3510 號自用小客車，沿屏東縣東港鎮○○路由
    北往南行駛，行經該路與屏東縣東港鎮○○路紅綠燈號誌交
    岔路口時，適有被害人羅文偉酒後騎乘車牌號碼CP7-415 號
    重型機車，沿屏東縣東港鎮○○路由南往北行駛，行至該路
    段與港東路交岔路口時欲左轉時，疏未注意其為轉彎車應讓
    直行車先行，而被告亦疏未注意減速慢行及其車前狀況，仍
    以逾時速之80公里速度，超速行駛，致其所駕駛自用小客車
    左前方保險桿與被害人羅文偉所騎乘之重型機車右側相撞，
    被害人羅文偉因而人車倒地，並受有頭部外傷併顱內出血、
    胸部挫傷、右小腿粉碎性骨折等傷害，經送醫後不治死亡。
    原告為被害人父親，爰依侵權行為法律關係，請求被告給付
    殯葬費新臺幣（下同）230,000 元、靈骨塔位125,000 元及
    精神慰撫金6,245,000 元，共計6,600,000 元。並聲明：被
    告應給付原告6,600,000 元。
二、被告則以：雙方都有過失，且伊這邊也是有車子受損，也有
    受傷，如果伊要賠對方，對方也應該賠伊等語置辯，並聲明
    ：駁回原告之訴。
三、兩造對於下列事項均不爭執，並有稅務電子閘門財產所得調
    件明細表、臺灣高等法院被告前案紀錄表、臺灣高等法院在
    監在押全國記錄表、戶籍謄本、富邦產物保險公司函暨所附
    理算簽結作業等附卷可證（見本院卷第7 至第40頁、第49至
    第52頁），復經本院依職權調閱本院100 年度交訴字第16號
    全卷互核無訛，堪信為真實：
(一)、被告考領有小型車普通駕駛執照，於99年9 月13日17時18分
    許，駕駛其向友人楊三峰借用之車牌號碼S3-3510 號自用小
    客車，沿屏東縣東港鎮○○路由北往南行駛，行經該路與屏
    東縣東港鎮○○路紅綠燈號誌交岔路口時，本應注意減速慢
    行，作隨時停車之準備及應注意車前狀況，並隨時採取必要
    之安全措施，而依當時之天候晴、日間自然光線、路面鋪柏
    油、乾燥、無缺陷、無障礙物及視距均良好等情，顯無不能
    注意之情事，適有被害人羅文偉酒後騎乘車牌號碼CP7-415
    號重型機車，沿屏東縣東港鎮○○路由南往北行駛，行至該
    路段與港東路交岔路口時欲左轉時，疏未注意其為轉彎車應
    讓直行車先行，而被告亦疏未注意減速慢行及其車前狀況，
    仍以逾時速之80公里速度，超速行駛，致其所駕駛自用小客
    車左前方保險桿與被害人羅文偉所騎乘之重型機車右側相撞
    ，羅文偉因而人車倒地，並受有頭部外傷併顱內出血、胸部
    挫傷、右小腿粉碎性骨折等傷害，經送醫急救後，至99年9
    月13日18時59分不治死亡。被告因上開過失致人於死行為，
    經本院刑事庭以100 年度交訴字第16號判處有期徒刑5 月，
    經提起上訴，經臺灣高等法院高雄分院以100 年度交上易字
    第87號駁回上訴而確定。
(二)、原告因羅文偉之死亡支出230,000 元之喪葬費用、125,000
    元的塔位申購費用。
(三)、原告國小畢業，做臨工，月收入約2 、30,000元，99年間僅
    申報12,849元之利息所得，名下有房屋、土地、汽車共6 筆
    ，財產總額為3,356,582 元；被告現就讀國中補校，沒有收
    入，98年間申報薪資與執行業務所得共167,020 元，名下僅
    汽車一輛。
(四)、原告因本件車禍羅文偉死亡，自富邦產物保險受領800,000
    元之強制汽車責任險死亡保險金。
四、本院依民事訴訟法第271 條之1 準用第270 條之1 規定整理
    並協議兩造簡化爭點結果如下：(1)、被告是否須負侵權行為
    損害賠償責任？(2)、原告得請求被告賠償之金額為何？(3)、
    被害人羅文偉是否與有過失？比例各為何？茲分述如下：
(一)、被告是否須負侵權行為損害賠償責任？
  1.查原告主張本件被告於前揭時間，駕駛車牌號碼S3-3510 號
    自用小客車，沿屏東縣東港鎮○○路由北往南行駛，行經該
    路與屏東縣東港鎮○○路紅綠燈號誌交岔路口時，適有被害
    人羅文偉酒後騎乘車牌號碼CP7-415 號重型機車，沿屏東縣
    東港鎮○○路由南往北行駛，行至該路段與港東路交岔路口
    時欲左轉時，疏未注意其為轉彎車應讓直行車先行，而被告
    亦疏未注意減速慢行及其車前狀況，仍以逾時速之80公里速
    度，超速行駛，致其所駕駛自用小客車左前方保險桿與被害
    人羅文偉所騎乘之重型機車右側相撞，被害人羅文偉因而人
    車倒地，並受有頭部外傷併顱內出血、胸部挫傷、右小腿粉
    碎性骨折等傷害，經送醫後不治死亡等情，為兩造所不爭執
    ，並有屏東縣政府警察局交通隊處理相驗案件初步調查報告
    暨報驗書、調查報告、道路交通事故現場圖、調查報告表(一)
    (二)、診斷證明書、受理交通事故電話記錄簿、相驗屍體證明
    書、舉發違反道路交通管理事件通知單、道路交通事故照片
    、現場勘察報告等附卷為證，原告此部分之主張，自堪信實
    。
  2.按汽車行駛時，駕駛人應注意車前狀況，並隨時採取必要之
    安全措施：又行車速度，依速限標誌或標線之規定，無速限
    標誌或標線者，其行車時速不得超過50公里，但在未劃設車
    道線、行車分向線或分向限制線之道路，或設有快慢車道分
    隔線之慢車道，時速不得超過40公里，道路交通安全規則第
    94條第3 項及第93條第1 項第1 款分別定有明文。查系爭肇
    事地點為縣道、行車管制號誌交岔路口，然被告駕駛小客車
    行經前揭地點時，竟疏未注意減速慢行及其車前狀況，仍以
    逾時速之80公里速度，超速行駛並留有煞車痕右長40.3公尺
    ，左長39.6公尺，換算車速應在80公里以上等情，為被告於
    本院刑事庭審理100 年度交訴字第16號案件中所承認（見本
    院100 年度交訴字第16號卷第27頁背面），並有煞車痕之現
    場照片以及道路交通事故現場圖附卷可稽（見相驗卷第5 頁
    、第30頁、第68頁至69-1頁），且與臺灣省高屏澎區車輛行
    車事故鑑定委員會鑑定結果相符，此有該會99年12月3 日高
    屏澎鑑字第0996003841號函暨所附鑑定意見書乙份附卷可證
    （見相驗卷第69-1頁），堪可認定。而按被告駕駛車輛行駛
    於道路，自應遵守並注意上述規定。次查，被告駕駛車輛發
    生事故當時，天氣晴，日間有自然光線，柏油路面乾燥、無
    缺陷、無障礙物，視距良好，並無不能注意之情事，業如前
    述，是被告疏於注意車前狀況，且超速行駛，進而肇致本件
    車禍之發生，並使被害人羅文偉死亡之事實，甚為明確。足
    認被告就車禍之發生確有過失，而過失行為與被害人羅文偉
    死亡結果間具因果關係，益徵被告對於被害人羅文偉之死亡
    ，應負過失責任無訛。
(二)、被告對原告所應付之損害賠償額為若干？
  1.按因故意、過失不法侵害他人之權利者，負損害賠償責任；
    又不法侵害他人致死者，對於支出醫療及增加生活上需要之
    費用或殯喪費用之人，亦應負損害賠償責任；不法侵害他人
    致死者，被害人之父母子女及配偶，雖非財產上之損害，亦
    得請求賠償相當之金額，民法第184 條第1 項前段、第192
    條、第194 條分別定有明文。被告對於本件車禍致被害人羅
    文偉死亡負有侵權責任，已如前述，則原告請求被告賠償損
    害，即屬有據。原告得請求賠償之金額，茲分述如下：
  (1)殯葬費與塔位申購費用部分：原告主張其因被害人羅文偉死
    亡，共支出殯葬費230,000 元、塔位申購費用125,000 元，
    並提出喪葬費收據、地藏寶塔有限公司塔位申購證明等為證
    （見交附民卷第4 至第5 頁），且為被告所不爭執，衡諸一
    般社會常情，並無過高，則其主張受有殯葬費230,000 元、
    塔位申購費用125,000 元支出之損害，堪可採信，應予准許
    。
  (2)精神慰撫金部分：復按慰藉金之賠償，以人格權遭受侵害，
    使精神上受有痛苦為必要，至其核給之標準固與財產上損害
    之計算不同，惟非不可斟酌雙方身分、資力與加害程度，及
    其他各種情形核定相當之數額（最高法院51年台上字第223
    號判例參照）。本件被害人羅文偉因被告之過失行為而死亡
    ，本院審酌被害人係原告之父親，為父子關係，頓失愛子，
    無法期待反哺之恩，且此創傷難以彌補，渠請求被告賠償精
    神慰撫金，自屬有據。次查原告國小畢業，做臨工，月收入
    約2 、30,000元，99年間僅申報12,849元之利息所得，名下
    有房屋、土地、汽車共6 筆，財產總額為3,356,582 元；被
    告現就讀國中補校，沒有收入，98年間申報薪資與執行業務
    所得共167,020 元，名下僅汽車一輛等情，認原告請求之非
    財產上損害金額在1,000,000 元範圍內，為有理由。
  2.綜上，原告因本件事故所受之損害，依侵權行為之法律關係
    ，所得請求之賠償金額分別為：(1)、殯葬費用230,000 元、
    (2)、塔位申購費125,000 元、(3)、精神慰撫金1,000,000 元
    ，總計1,355,000 元。
(三)、被害人羅文偉是否亦有過失責任？若有則過失比例為何？
    按損害之發生或擴大，被害人與有過失者，法院得減輕賠償
    金額或免除之。重大之損害原因，為債務人所不及知，而被
    害人不預促其注意或怠於避免或減少損害者，為與有過失，
    民法第217 條第1 項定有明文；又按汽車行駛至交岔路口，
    轉彎車應讓直行車先行；汽車駕駛人飲用酒類後，其吐氣所
    含酒精濃度超過每公升0.25毫克（即0.25mg/dL ），不得駕
    車，道路交通安全規則第102 條第1 項第7 款、第114 條第
    1 項第2 款分別定有明文。經查，被害人羅文偉因傷送往屏
    東安泰醫院急救，經警委託該醫院於同日18時50分許對其抽
    血實施血液酒精濃度測試，測得其血液酒精濃度為201MG/DL
    ，換算呼氣值為1.005 毫克（見相驗卷第16頁），堪信為真
    實。且被告對於車禍當日過程於警詢、檢察官偵訊時均陳稱
    ：對方騎機車突然從伊斜對面車道左轉過來（見相驗卷第9
    頁、第42頁），核與證人簡嘉韋、林建榕於警偵訊中所證述
    均相符（見相驗卷第13至第15頁、第60至第62頁），並有屏
    東縣政府警察局交通隊處理相驗案件初步調查報告暨報驗書
    、道路交通事故現場圖、調查報告等附卷可證（見相驗卷第
    2 頁至第3 頁、第5 頁至第7 頁）；又觀諸車禍當日警方所
    拍攝被害人所騎乘機車及被告所駕駛自小客車受損照片所示
    ，該機車乃係右側車身損壞，而自小客車則為左前車頭損壞
    （見相驗卷第32頁至第38頁），顯見被告所稱當日被害人騎
    機車突然從伊斜對面車道左轉過來等語，應與事實相符。足
    見被害人羅文偉確因飲用酒類酒精濃度過量騎乘機車，且轉
    彎車未讓直行車先行，而不諳上開道路交通安全規則之規定
    ，致生事故，且臺灣省高屏澎區車輛行車事故鑑定委員會高
    屏澎區990963號鑑定意見書亦同此認定，此有該會99年12月
    3 日高屏澎鑑字第0996003841號函暨所附鑑定意見書附卷可
    證（見相驗卷第69頁、69-1頁）。堪認被告之上開過失，與
    被害人羅文偉之上開過失行為，均係本件事故發生之共同原
    因至明。本院審酌被害人羅文偉明知其飲用酒類酒精濃度過
    量，仍騎乘機車，不知行經行車管制號誌岔路口，左轉時應
    先顯示車輛前後之左邊方向燈光，以及禮讓直行車先行，而
    未能為之，其所負之義務較重，被告行經行車管制號誌岔路
    口嚴重超速且未充分注意車前狀況，惟認雙方對於本件事故
    發生之責任歸屬比例言，應以由被告負擔40 %過失責任，被
    害人羅文偉負擔60% 責任，則原告得請求被告賠償之金額應
    為542,000 元（計算式：1,355,000 ×40 %＝542,000）。
(四)、惟按保險人依強制汽車責任保險法規定給付之保險金，視為
    加害人或被保險人損害賠償金額之一部分；加害人或被保險
    人受賠償請求時，得扣除之，又強制汽車保險中死亡給付之
    受益人，為受害人之繼承人，強制汽車責任險法第30條、第
    10條第2 款分別定有明文。原告就本件車禍，已申請強制汽
    車責任險理賠金共計1,600,000 元，原告及原告之妻王金葉
    各領得800,000 元，此有富邦產物保險股份有限公司100 年
    8 月15日富保業字第100001276 號函附卷可證（見本院卷第
    49頁至51頁）。因該強制責任險保險金死亡給付之法定受益
    人及慰問金之賠償對象為死者之繼承人即其父母，是對原告
    發生清償效果，而上開保險金及慰問金，視為應給付賠償額
    之一部分予以扣除。是原告得請求被告賠償之542,000 元，
    經扣除其已領取之強制保險金額後，已無剩餘金額可供請求
    。
五、綜上所述，原告依侵權行為法律關係請求被告給付542,000
    元，雖屬有據，惟經原告已領取之強制責任險理賠金予以扣
    除後已無剩餘，原告請求並無理由，應予駁回。
六、本件事證已臻明確，兩造其餘攻擊、防禦方法及舉證，核與
    判決之結果不生影響，毋庸逐一論述，附此敘明。
據上論結，原告之訴為無理由，依民事訴訟法第78條，判決如主
文。
中    華    民    國    100     年    9    月  29    日
                      民事第一庭法  官  羅培毓
正本係照原本作成。
如不服本判決，應於收受送達後二十日內向本院提出上訴書狀，
其未表明上訴理由者，應於提出上訴後二十日內向本院補提理由
書狀（均須按他造當事人之人數附繕本）
中    華    民    國  100     年    9      月  29    日
                                書記官  張婉郁